【裁判字號】    98,訴,1776
【裁判日期】    981111
【裁判案由】    返還租賃房屋等
【裁判全文】
臺灣板橋地方法院民事判決              98年度訴字第1776號
原      告  甲○○
訴訟代理人  乙○○
被      告  丙○○
上列當事人間請求返還租賃房屋等事件，本院於民國98年10月28
日言詞辯論終結，判決如下：
    主  文
被告應將坐落於臺北縣中和市○○段二六六四建號（即門牌號碼
臺北縣中和市○○路二００巷四弄八號五樓）建物遷讓返還原告
。
被告應給付原告新臺幣陸萬捌仟元及自民國九十八年七月九日起
至清償日止，按週年利率百分之五計算之利息。並應自九十八年
七月九日起至遷讓返還第一項所示建物之日止，按月給付原告新
臺幣壹萬柒仟元。
原告其餘之訴駁回。
訴訟費用由被告負擔。
本判決原告勝訴部分得假執行。
原告其餘假執行之聲請駁回。
    事實及理由
一、原告主張：緣原告於民國97年1 月14日與被告就坐落於臺北
    縣中和市○○路200 巷4 弄8 號5 樓房屋（下稱系爭房屋）
    簽訂有定期租賃契約，租賃期間自97年1 月13日起至97年6
    月12日止，每月1 期租金新臺幣（下同）1 萬7,000 元，並
    應於每月13日以前繳納。於97年6 月12日租期屆滿後未簽立
    新約，上開房屋視為不定期租賃。詎被告至98年6 月13日止
    ，被告已積欠4 個月租金合計為6 萬8,000 元未付，經原告
    多次催告給付租金並表示不再續租，被告均置之不理，原告
    嗣寄發存證信函通知，被告亦拒絕收受，原告不得已依據民
    法第440 條第2 項之規定提起本訴，以起訴狀繕本之送達對
    被告為終止系爭租約之意思表示，而上開書狀業於98年7 月
    8 日送達被告，已發生終止系爭租約之效力；惟被告於終止
    系爭租約迄今仍繼續使用系爭房屋，已無法律上原因存在，
    原告亦得依民法第179 條規定，請求被告自系爭租約終止之
    翌日起至遷讓返還系爭房屋之日止，按月給付相當於租金1
    萬7,000 元之不當得利。並聲明：(一)被告應將系爭房屋遷讓
    返還原告。(二)被告應給付原告6 萬8,000 元及自起訴狀繕本
    送達翌日起（即98年7 月9 日）至清償日止，按週年利率5%
    計算之利息。並應自98年6 月13日起至遷讓返還上開房屋之
    日止，按月給付原告1 萬7,000 元。(三)原告願供擔保請准宣
    告假執行。
二、被告則以：對於積欠房租未付一事，被告固不爭執，惟原告
    從未向被告表示不再續租，即逕自起訴至法院，被告內人因
    病於10多年過世，其多年住院累積巨額醫藥費，被告又要撫
    養2 個小孩，家境困苦，實無力清償積欠租金等語，茲為抗
    辯。並為答辯聲明：(一)原告之訴及假執行之聲請均駁回。(二)
    願供擔保請准宣告免予假執行。
三、原告主張之上開事實，已據其提出與所述相符之租賃契約書
    、存證信函為證（見本院98年度板簡字第1547號案卷第6 頁
    - 第12頁），並有本院簡易庭送達起訴狀予被告之送達證書
    在卷為憑（見上開案卷第19頁），均堪信為真實，被告亦不
    爭執至98年6 月13日止已累積積4 個月租金合計6 萬8,000
    元之房租未繳付，縱然被告有經濟困難之情事，核與其依約
    應負之繳付租金責任要屬二事，自難因此免除給付租金之責
    任。是原告原告主張爰依民法第440 條第2 項之規定終止租
    約，自屬有據。
四、按無法律上之原因而受利益，致他人受損害者，應返還其利
    益，民法第179 條定有明文；又無權占有他人房屋，同時侵
    害房屋所有人之所有權，被害人對於侵權行為人得請求賠償
    相當於租金之損害，最高法院61年臺上字第1695號及67年臺
    上字第3622號判例可資參照。被告自租賃契約終止後，無權
    占有系爭房屋，受有免於給付相當於租金之利益，致原告受
    有損害，原告請求被告依照先前每月約定之租金額作為計算
    不當得利之標準，自屬有據。從而，原告依據民法第440 條
    第2 項之規定，請求被告給付積欠租金6 萬8,000 元及返還
    系爭房屋，並依民法第179 條規定，請求被告自系爭租約終
    止之翌日即98年7 月9 日起至遷讓返還系爭房屋之日止，按
    月給付相當於租金1 萬7,000 元之不當得利，即無不合，應
    予准許。又系爭租約終止日為98年7 月8 日，自租約終止日
    起，被告方有不當得利之情事，是原告自得請求被告自98年
    7 月9 日起至遷讓返還上開房屋之日止按月給付之不當得利
    ，逾此部分之請求，則為無理由，不能准許。
五、本件判決所命給付之金額及價額未逾50萬元，爰依民事訴訟
    法第389 條第1 項第5 款之規定，依職權宣告假執行。被告
    陳明願預供擔保聲請免為假執行，就原告勝訴部分，經核無
    不合，爰酌定相當之擔保金額就原告勝訴部分准許之；至於
    原告其餘假執行之聲請，因該部分訴之駁回而失所附麗，應
    併予駁回。
六、本案事證已臻明確，原告其餘主張陳述及所提之證據，經審
    究認無礙勝負之判斷，爰不一一論列，附此敘明。
七、結論：原告之訴為一部有理由、一部無理由，依民事訴訟法
    第79條、第389 條第1 項第5 款，判決如主文。
中    華    民    國    98    年    11    月    11    日
                  民事第二庭    法  官  連育群
以上正本係照原本作成
如對本判決上訴，須於判決送達後20日內向本院提出上訴狀
中    華    民    國    98    年    11    月    11    日
                            書記官  溫婷雅


司法院資訊處製作；財團法人民間司法改革基金會備份。
